最高法院刑事判決　　　　　　　　　 111年度台上字第3538號
上　訴　人　謝忠秦



上列上訴人因違反毒品危害防制條例案件，不服臺灣高等法院臺
中分院中華民國111 年4 月28日第二審判決（111 年度上訴字第
385 號，起訴案號：臺灣臺中地方檢察署110 年度偵字第2654、
12493 號），提起上訴，本院判決如下：
    主  文
上訴駁回。
    理  由 
一、按刑事訴訟法第377 條規定，上訴於第三審法院，非以判決
    違背法令為理由，不得為之。是提起第三審上訴，應以原判
    決違背法令為理由，係屬法定要件。如果上訴理由書狀並未
    依據卷內訴訟資料，具體指摘原判決不適用何種法則或如何
    適用不當，或所指摘原判決違法情事，顯與法律規定得為第
    三審上訴理由之違法情形，不相適合時，均應認其上訴為違
    背法律上之程式，予以駁回。至原判決究有無違法，與上訴
    是否以違法為理由，係屬二事。
二、本件原判決認定上訴人謝忠秦有如其犯罪事實欄所載犯行，
    因而維持第一審依想像競合犯之例，從一重論處上訴人犯毒
    品危害防制條例第9 條第3 項、第4 條第6 項、第3 項、第
    4 項之販賣混和第三級、第四級二種以上毒品未遂罪刑（想
    像競合犯參與犯罪組織罪），並諭知相關沒收之判決，駁回
    上訴人在第二審之上訴，已詳述其所憑之證據及認定之理由
    。原判決所為論斷說明，俱有卷內證據資料可資覆按，從形
    式上觀察，尚無足以影響其判決結果之違法情形存在。
三、上訴意旨略以：
    上訴人所持有之第三級毒品愷他命共13包（含袋之毛重僅34
    .14 〈誤載為33.84 〉公克，無純質淨重合計數量），以及
    第三級毒品「4-甲基甲基卡西酮」、「甲基-N，N-二甲基卡
    西酮」、「硝甲西泮」、第四級毒品「硝西泮」之咖啡包共
    20包（含袋毛重僅118.52公克，純質淨重僅約4 或5 公克）
    ，數量不多；又上訴人販賣次數僅有一次、對象僅為1 人，
    尚未獲得任何利潤，犯罪情節較之大盤毒梟者顯屬輕微，所
    造成社會危害較低，經依毒品危害防制條例第17條第2 項、
    刑法第25條第2 項規定遞予減輕其刑後，應有刑法第59條酌
    量減輕其刑規定之適用。原判決未據以減輕其刑，亦未諭知
    緩刑，有理由不備、適用法則不當之違法云云。
四、惟按：刑法第59條所規定之酌量減輕其刑，必其犯罪另有特
    殊之原因、環境或背景，在客觀上足以引起一般之同情，且
    於法律上別無其他應減輕或得減輕其刑之事由，認即予以宣
    告法定最低度刑猶嫌過重者，始有其適用，且屬於法院得依
    職權裁量之事項，故法院斟酌被告犯罪情狀結果，認為不宜
    而未予酌減其刑，自不得任意指為違法。又依刑法第74條第
    1 項規定，須受「2 年以下」有期徒刑、拘役或罰金之宣告
    ，符合同項第1 、2 款所列情形之一，始得宣告緩刑。
    原判決就上訴人所犯販賣混和第三級、第四級二種以上毒品
    未遂之犯罪情節加以審酌結果，認為尚無情輕法重而足以引
    起一般同情之情形，而無刑法第59條酌量減輕其刑規定之適
    用，已說明其理由綦詳。復說明上訴人經宣告逾有期徒刑2
    年，與刑法第74條第1 項所定之緩刑要件不符，無從宣告緩
    刑之旨。於法尚屬無違，亦無濫用裁量權之情形。本件上訴
    意旨指摘：原判決未酌減其刑、宣告緩刑違法云云，無非執
    憑己見，就原審刑罰裁量權適法行使之事項，任意指摘為違
    法，並非適法之第三審上訴理由。應認本件上訴為違背法律
    上之程式，予以駁回。
據上論結，應依刑事訴訟法第395 條前段，判決如主文。
中    華    民    國   111    年    7     月    21    日
                  刑事第五庭審判長法  官  李  錦  樑  
                                  法  官  周  政  達  
                                  法  官  錢  建  榮  
                                  法  官  何  信  慶  
                                  法  官  吳  淑  惠  
本件正本證明與原本無異
                                  書記官
中    華    民    國   111    年    7     月    29    日